【裁判字號】    98,聲再,49
【裁判日期】    980605
【裁判案由】    毒品危害防制條例
【裁判全文】
臺灣高等法院臺南分院刑事裁定          98年度聲再字第49號
聲請人即
受判決人    甲○○
上列聲請人因違反毒品危害防制條例案件，對於本院97年度重上
更 (五)字第1116號，中華民國97年7月1日第二審確定判決（一
審案號：臺灣嘉義地方法院89年度訴字第273號，三審案號：最
高法院97年度台上字第5285號，起訴案號：臺灣嘉義地方法院檢
察署89年度偵字第2403號），聲請再審，本院裁定如下：
    主  文
再審之聲請駁回。
    理  由
一、聲請意旨略以：原審以『被告提出其所有該福斯車子之行車
    執照，主張過戶日期為民國89年4月10日，在證人籃仁厚和
    被告拿安非他命之前，福斯汽車尚未過戶予被告等情，但觀
    諸該福斯汽車（SX-0857）之行車執照影本，內載該「換補
    照日期」為「89年4月10日」，而原發照日期為91年7月2日
    ，故被告主張89年4月10日始「完成過戶」，即與事實不符
    。』資為不利被告之認定。惟該福斯汽車（SX-0857）係被
    告於民國89年4月10日始購自何建寬而過戶至被告名下，有
    89年汽車燃料使用費繳款書、使用牌照稅繳款書、自行收納
    款項收據 (證一)及交通部公路總局嘉義區監理所雲林監理
    站98 年3月16日嘉監雲字第0980102678號函 (證二)可稽，
    足證籃仁厚片面指證向被告購毒或證述於89年4月6日所交之
    三千元乃修理被告福斯汽車之修理費乃屬虛偽。就上開確實
    新證據，足證被告應受無罪之判決，爰依刑事訴訟法第420
    條第1項第6款提起再審云云。
二、按因發見確實之新證據，足認受有罪判決之人應受無罪之判
    決者得聲請再審，固為刑事訴訟法第420條第1項第6款所明
    定。惟所謂發見新證據，係指該證據當時已經存在，為法院
    及當事人所不知，不及調查斟酌，至其後始行發見，且就證
    據本身形式上觀察，固不以絕對不須經過調查程序為條件，
    但從證據之本身形式上觀察，必須可認為確實足以動搖原確
    定判決者，始足當之，最高法院88年度台抗字第257號裁定
    參照。此受理聲請再審之最後事實審法院，應就聲請再審理
    由之所謂「新證據」，是否具備事實審判決前已經存在，為
    法院、當事人所不知，事後方行發見之「嶄新性」，及顯然
    可認足以動搖原有罪確定判決，應為無罪、免訴、免刑或輕
    於原判決罪名之「顯然性」二要件，加以審查，為判斷應否
    准予開始再審之準據，最高法院85年度台抗字第308號判決
    參照。
三、經查：
(一)聲請意旨雖提出89年汽車燃料使用費繳款書、使用牌照稅繳
    款書、自行收納款項收據等據而主張為新證據，進而指摘原
    判決認定事實違誤，惟查該等繳款書、收據均係89年4月10
    日開發之單據，顯係於本案確定判決即本院97年重上更 (五
    )字第116號於97年7月11日判決前，即已存在，且該等單據
    係由被告收留，是該判決自為聲請人當時所明知，而顯不具
    事後始行發見之「嶄新性」，揆諸前述，核與刑事訴訟法第
    420條第1項第6款規定之新證據之要件未符。
(二)聲請意旨又以交通部公路總局嘉義區監理所雲林監理站98年
    3月16日嘉監雲字第0980102678號函為新證據，進而指摘原
    判決不當，惟原確定判決認定證人籃仁厚並未幫被告修車而
    以修車費抵安非他命之價金，其向被告拿安非他命，並曾交
    付三千元等情，除參酌福斯汽車之行車執照影本記載內容外
    ，並採酌證人籃仁厚於警詢及偵查中之證述、被告甲○○於
    警訊及偵查中之自承，復審酌證人籃仁厚及被告於原審互供
    不符之內容，本於論理法則、經驗法則取捨證據後，為前開
    不利被告之認定。是聲請意旨所提之該證據，就證據本身形
    式觀察，尚不足以動搖原有罪之確定判決，而為受判決人無
    罪、免訴、免刑或輕於原判決所認罪名之判決，而不具「顯
    然性」要件，揆諸前述，亦非刑事訴訟法第420條第1項第6
    款所謂「發見確實之新證據」。
四、綜上所述，本件聲請人所舉聲請再審之理由，核與刑事訴訟
    法第420條第1項第6款之規定並不相符，是本件聲請人即受
    判決人再審之聲請為無理由，應予駁回。
五、據上論斷，應依刑事訴訟法第434條第1項，裁定如主文。
中    華    民    國    98    年    6     月    5     日
                  刑事第四庭審判長    法  官  吳志誠
                                      法  官  高明發
                                      法  官  羅心芳
以上正本證明與原本無異。
如不服本裁定，應於收受本裁定後五日內向本院提出抗告狀。
                                      書記官  蔡振豐
中    華    民    國    98    年    6     月    5     日


司法院資訊處製作；財團法人民間司法改革基金會備份。
